臺灣臺中地方法院刑事判決
111年度訴字第76號
公  訴  人  臺灣臺中地方檢察署檢察官
被      告  蔡長佑




選任辯護人  蔡梓詮律師（法扶律師）
上列被告因違反毒品危害防制條例案件，經檢察官提起公訴（11
0年度偵字第22819號），本院判決如下：
    主    文
乙○○共同犯販賣第三級毒品未遂罪，處有期徒刑貳年陸月。
扣案如附表編號1、2所示之物均沒收。
    犯罪事實
一、乙○○明知4-甲基甲基卡西酮係毒品危害防制條例第2條第2項
    第3款所稱之第三級毒品，依法不得販賣，竟仍與綽號「小
    忞」之真實姓名年籍不詳之成年男子，共同意圖營利，基於
    販賣第三級毒品之犯意聯絡，先由「小忞」使用暱稱「哈哈
    」在通訊軟體Tiklok（抖音，下稱抖音）上散布毒品交易之
    訊息，再由「小忞」於民國110年7月2日在臺中市都會園路
    某處，交付含有4-甲基甲基卡西酮第三級毒品成分之毒品咖
    啡包43包及工作機iPhone Ⅹ（IEMI：000000000000000）予
    乙○○，以供日後販賣使用，若有販賣得手，乙○○每包可從中
    抽取新臺幣（下同）100元作為報酬。嗣員警執行網路巡邏
    勤務時，發覺「哈哈」散布上開販賣毒品之廣告訊息，員警
    乃實施誘捕偵查，於110年7月7日13時11分許，以通訊軟體
    抖音與「哈哈」聯絡，表示欲購買第三級毒品毒咖啡包30包
    1萬3000元，再利用通訊軟體Telegram與「小忞」聯繫，相
    約於翌日在臺中市○○區○○路0段000號前交易。「小忞」即指
    示乙○○前往交易，乙○○則於110年7月8日11時45分騎乘車牌
    號碼000-0000號機車前往交易，於交易之際經員警表明身分
    而未遂，並扣得如附表所示之物，而悉上情。
二、案經桃園市政府警察局少年警察隊報告臺灣臺中地方檢察署
    檢察官偵查起訴。
    理    由
一、認定犯罪事實所憑之證據及理由：
(一)上揭犯罪事實，業據被告乙○○於警詢、偵查及本院審理時坦
    承不諱，並有員警職務報告、桃園市政府警察局少年警察隊
    搜索、扣押筆錄、扣押物品目錄表、扣押物品收據、自願受
    搜索同意書、車號000-0000號機車車輛詳細資料報表、桃園
    市政府警察局查獲毒品危害防制條例「毒品」初步鑑驗報告
    單、通訊軟體TikTok之翻拍照片及對話紀錄截圖、通訊軟體
    Telegram之對話紀錄截圖、現場及查獲照片、扣案之毒咖啡
    包照片、內政部警政署刑事警察局110年10月21日刑鑑字第1
    100072171號鑑定書、扣押物品照片（見偵卷第55至56、21
    至27、31至37、29、43、49至50、57至67、69至75、77至93
    、95至120、363至364、377至379、389至390頁）在卷可稽
    ，復有如附表所示之物扣案可佐，足認被告之自白與事實相
    符，堪以採信。
(二)按毒品危害防制條例所處罰之「販賣」毒品罪，所著重者為
    在主觀上有藉以牟利之惡性，及對毒品之擴散具有較有償或
    無償轉讓行為更嚴重之危害性，被告「營利」之意圖係從客
    觀之社會環境、情況及人證、物證等資料，依據證據法則綜
    合研判認定。又毒品因政府查緝甚嚴，物稀價昂，持有毒品
    販賣者，苟非有利可圖，當不願甘冒法律制裁之風險，而予
    販賣；再按販賣毒品乃違法行為，非可公然為之，亦無公定
    價格，容易分裝並增減份量，而每次買賣之價量，輒因買賣
    雙方關係之深淺、資力、需求量及對行情之認知、來源是否
    充裕、查緝是否嚴緊、購買者被查獲時供出購買對象之風險
    評估等因素，而異其標準，非可一概而論。查被告於警詢、
    偵訊及本院準備程序時均承認：每賣1包毒品咖啡包可抽取1
    00元，本案販賣1萬3000元可獲得3000元報酬等語（見偵卷
    第17、345頁、本院卷第45頁），足見被告有從中賺取差價
    牟利之意圖，主觀上確有意圖營利而販賣毒品之犯意甚明。
(三)綜上所述，本案事證明確，被告上開犯行堪以認定，應依法
    論科。
二、論罪科刑：
(一)按刑事偵查技術上所謂之「釣魚偵查」，係指對於原已犯罪
    或具有犯罪故意之人，以設計引誘之方式，使其暴露犯罪事
    證，而加以逮捕或偵辦而言，此純屬偵查犯罪技巧之範疇，
    並未違反憲法對於基本人權之保障，且於公共利益之維護有
    其必要性存在。又「釣魚」之情形，因毒品買者為協助警察
    辦案佯稱購買，而將販賣者誘出以求人贓俱獲，因其無實際
    買受之真意，且在警察監視之下伺機逮捕，事實上亦不能真
    正完成買賣，則該次行為，僅能論以販賣未遂（最高法院10
    0年度台上字第4498號判決參照）。觀諸本案係被告收受共
    犯即「小忞」交付之毒品咖啡包及工作手機，並由「小忞」
    利用抖音通訊軟體向不特定人發送廣告訊息，暗示販賣含有
    第三級毒品成分之毒品咖啡包，經喬裝買家之員警詢問販賣
    毒品之相關事宜後，實施誘捕偵查，嗣被告於犯罪事實所載
    時、地前往交易毒品時，為警當場查獲，足認被告原本即具
    有意圖營利而販賣第三級毒品、販賣第三級毒品之毒品咖啡
    包之犯意，並已著手實施販賣行為甚明，僅因喬裝購毒之買
    家即員警無買受毒品之真意，實際上不能完成毒品交易，僅
    能論以販賣未遂。
(二)是核被告所為，係犯毒品危害防制條例第4條第6項、第3項
    之販賣第三級毒品未遂罪。
(三)按行為人持有毒品之目的，既在於販賣，不論係出於原始持
    有之目的，抑或初非以營利之目的而持有，嗣變更犯意，意
    圖販賣繼續持有，均與意圖販賣而持有毒品罪之要件該當，
    且與販賣罪有法條競合之適用，並擇販賣罪處罰（最高法院
    106年度台上字第3717號刑事判決參照）。本案附表編號1之
    毒品咖啡包，雖僅有其中30包毒品咖啡包已尋得買家進行交
    易外，其餘13包毒品咖啡包，尚無買主，被告即為警查獲，
    此部分被告主觀上雖有營利之意圖，客觀上已有拿取而持有
    毒品之行為，但其既未對外銷售，亦無向外行銷之著手販賣
    行為，自難認已著手實行販賣毒品，而是該當意圖販賣而持
    有毒品之構成要件。從而，被告基於販賣之目的而持有附表
    編號1之毒品咖啡包，僅因法條競合而擇法定刑較重之販賣
    罪處罰，則被告意圖販賣而持有第三級毒品及持有第三級毒
    品純質淨重5公克以上之輕度行為，均應為法定刑較重之販
    賣毒品未遂罪所吸收，不另論罪。
(四)被告就本案犯行，與「小忞」之人間，有犯意聯絡及行為分
    擔，為共同正犯。
(五)刑之減輕：
 1、被告所為犯行，既已著手販賣第二級毒品罪之實行，僅因購
    毒之買家並無買受毒品之真意，為未遂犯，爰依刑法第25條
    第2項之規定，依既遂犯之刑減輕之。
 2、被告就本案犯行，於偵查中及審判中均自白犯罪，應依毒品
    危害防制條例第17條第2項之規定減輕其刑。至被告雖有提
    及毒品來源為「小忞」之人，然並無因被告之供述而查獲毒
    品來源，有臺灣臺中地方檢察署111年3月10日中檢謀湯110
    偵22819字第1119025328號函附卷為憑（見本院卷第61頁）
    ，自無毒品危害防制條例第17條第1項減免其刑規定之適用
    。
 3、被告有上述二種以上刑之減輕，應依刑法第70條之規定遞予
    減輕其刑。
(六)辯護人雖請求依刑法第59條減輕其刑，惟按刑之量定，為求
    個案裁判之妥當性，法律固賦予法院裁量權，但此項裁量權
    之行使，除應依刑法第57條規定，審酌行為人及其行為等一
    切情狀，為整體之評價，並應顧及比例原則與平等原則，使
    罪刑均衡，輕重得宜，以契合社會之法律感情。刑法第59條
    規定犯罪之情狀可憫恕者，得酌量減輕其刑，其所謂「犯罪
    之情狀」，與同法第57條規定科刑時應審酌之一切情狀，並
    非有截然不同之領域，於裁判上酌減其刑時，應就犯罪一切
    情狀（包括第57條所列舉之10款事項），予以全盤考量，審
    酌其犯罪有無可憫恕之事由（即有無特殊之原因與環境，在
    客觀上足以引起一般人之同情，以及宣告法定最低度刑，是
    否猶嫌過重等），以為判斷。本案被告為警查扣之毒品咖啡
    包共43包，數量非微，被告無畏嚴刑峻罰，為牟己利而恣意
    販賣毒品未遂，助長毒品流通，不僅戕害他人身心健康，且
    間接危害社會治安，情節非輕，難認有何可值憫恕之處。加
    以被告仍可依前述減刑規定，而調整其處斷刑之範圍，與所
    犯對於社會法益之侵害程度相較，當無情輕法重之特殊狀況
    ，亦不足以引起一般人普遍之同情，本院爰不再依刑法第59
    條規定酌量減輕其刑。　　　
(七)爰以行為人之責任為基礎，審酌被告明知毒品具有成癮性，
    服用後會產生依賴性、耐藥性，且戒癮不易，嚴重影響他人
    之身心健康，竟無視國家杜絕毒品犯罪之禁令，為圖一己私
    利而共同販賣第三級毒品咖啡包，致購買毒品者沈迷於毒癮
    而無法自拔，直接戕害國民身心健康，危害社會治安助長毒
    品氾濫，嚴重影響社會治安，所為實值非難；惟念其犯後坦
    承犯行，態度尚可，及其於本案擔任之角色、販賣毒品之數
    量與可獲取之利益，兼衡被告自陳之智識程度、生活狀況及
    家庭經濟（見本院卷第121至122頁）等一切情狀，量處如主
    文所示之刑。
三、沒收部分：
(一)按犯毒品危害防制條例第4條至第9條、第12條、第13條或第
    14條第1項、第2項之罪者，其供犯罪所用之物，不問屬於犯
    罪行為人與否，均沒收之，毒品危害防制條例第19條第1項
    定有明文。扣案如附表編號2之iPhone Ⅹ手機1支，係被告持
    以聯繫共犯「小忞」本案毒品交易事宜所用之物，業據被告
    供陳在卷（見本院卷第119頁），自應適用毒品危害防制條
    例第19條第1項規定，不問屬於犯罪行為人與否，應予宣告
    沒收。
(二)扣案如附表編號1之物，均檢出第三級毒品成分，有上開鑑
    定書為證，屬違禁物，且部分為被告原擬與喬裝買家之員警
    交易之毒品，部分為被告預供販賣使用而持有，不問屬於犯
    罪行為人與否，均應依刑法第38條第1項之規定宣告沒收。
    而包裝袋與其上殘留之毒品，難以分析剝離，亦應整體視為
    違禁物，併依上開規定宣告沒收。至於送鑑耗損之毒品，既
    已滅失，自無再宣告沒收之必要。
(三)另扣案如附表編號3之iPhone 7 PLUS手機1支，雖為被告所
    有，然無證據證明為本案犯罪所用之物，自無從宣告沒收。
(四)本案被告向喬裝買家之員警所收取之價金業已歸還員警，有
    贓物認領保管單在卷可考（見偵卷第121頁），是本案並無
    犯罪所得，自無庸宣告沒收。
(五)本案就上開宣告之多數沒收，應依刑法第40條之2第1項規定
    ，併執行之。
據上論斷，應依刑事訴訟法第299條第1項前段，毒品危害防制條
例第4條第6項、第3項、第17條第2項、第19條第1項，刑法第11
條、第28條、第25條第2項、第38條第1項，判決如主文。　　
本案經檢察官鐘祖聲提起公訴，檢察官甲○○到庭執行職務。　
中　　華　　民　　國　　111 　年　　6 　　月　　9 　　日
            刑事第八庭    審判長法  官  高思大
                                法  官  江文玉
                                法  官  王靖茹
以上正本證明與原本無異。
如不服本判決應於收受判決後20日內向本院提出上訴書狀，並應
敘述具體理由；其未敘述上訴理由者，應於上訴期間屆滿後20日
內向本院補提理由書（均須按他造當事人之人數附繕本）「切勿
逕送上級法院」。
                                書記官  廖于萱
中　　華　　民　　國　　111 　年　　6 　　月　　9 　　日
附錄論罪科刑法條：
毒品危害防制條例第4條
製造、運輸、販賣第一級毒品者，處死刑或無期徒刑；處無期徒
刑者，得併科新臺幣3千萬元以下罰金。
製造、運輸、販賣第二級毒品者，處無期徒刑或10年以上有期徒
刑，得併科新臺幣1千5百萬元以下罰金。
製造、運輸、販賣第三級毒品者，處7年以上有期徒刑，得併科
新臺幣1千萬元以下罰金。
製造、運輸、販賣第四級毒品者，處5年以上12年以下有期徒刑
，得併科新臺幣5百萬元以下罰金。
製造、運輸、販賣專供製造或施用毒品之器具者，處1年以上7年
以下有期徒刑，得併科新臺幣1百50萬元以下罰金。
前五項之未遂犯罰之。
摻有第三級毒品4-甲基甲基卡西酮之毒品咖啡包43包（4-甲基甲
基卡西酮驗前總純質淨重6.62公克）、iPhone行動電話2支
【附表】
編號 扣得之物品名稱及數量 備註  1 摻有第三級毒品4-甲基甲基卡西酮之毒品咖啡包43包（4-甲基甲基卡西酮驗前總純質淨重6.62公克） 其中30包為當場查扣，其餘13包於被告騎乘之機車置物箱內查扣。  2 iPhone Ⅹ手機1支（IEMI：000000000000000）  當場查扣  3 iPhone 7 PLUS手機1支（IEMI：000000000000000） 當場查扣